臺灣臺北地方法院民事判決
110年度訴字第4031號
原      告  飛泓科技股份有限公司

法定代理人  楊利泓  
訴訟代理人  李詩皓律師
被      告  鄭偉鵬  

訴訟代理人  周逸濱律師
            魯忠翰律師
            黃詩婷律師
上列當事人間損害賠償等事件，本院於民國111年8月23日言詞辯
論終結，判決如下：
    主  文
原告之訴及假執行之聲請均駁回。
訴訟費用由原告負擔。
    事實及理由
一、原告起訴主張：被告受原告委任擔任執行長一職，負責處理
    軟體研發、人員管理及會計記帳等事務。被告明知未經原告
    公司授權不得以公司金錢支付公關飲宴費用及無發票憑證支
    出，竟基於侵占犯意，利用其業務上掌管原告開設之華南商
    業銀行股份有限公司新生分行帳號000000000000帳戶(下稱
    系爭帳戶)使用之機會，於附表一所示之時間、款項，將原
    告系爭帳戶款項以網路銀行電子轉帳之方式轉入被告個人帳
    戶，並侵占其中共計新臺幣(下同)127萬6,819元之款項。又
    附表二所示之統一發票單據均係被告個人消費行為，被告竟
    持向原告會計人員佯稱該等發票為招待原告員工或業務相關
    客戶之消費，而據以將原告系爭帳戶款項以網路銀行電子轉
    帳之方式轉入被告個人帳戶使用，而侵占入己，共計66萬2,
    200元。被告顯有侵權行為而應負損害賠償責任，並屬不當
    得利之行為，且被告亦有處理委任事務逾越權限，致原告受
    有損害。爰依民法第184條第1項、第179條及第544條規定，
    請求被告返還193萬9,019元(計算式：127萬6,819＋66萬2,20
    0＝193萬9,019)。並聲明：㈠被告應給付原告193萬9,019元，
    及自起訴狀繕本送達之翌日起至清償日止，按年息百分之五
    計算之利息。㈡願供擔保，請准為假執行之宣告。
二、被告則以：
　㈠被告為資深軟體工程師及專案經理，於民國105年12月接受前
    公司之請託，共同設立原告公司並帶領原技術團隊負責新一
    代資訊安全軟體之開發。原告自設立時起，即委任被告擔任
    執行長，並受託處理一切員工薪資、員工福利、年終獎金發
    放、業務招攬與客戶關係維護等對內管理及對外經營事務。
    原告同意被告開發業務、營運、應酬相關範圍內享有動支之
    權限，一旦被告決定動支後，得不經繁瑣冗長的請款流程，
    先為原告代墊款項，再將相關憑證交予相關人員。故原告系
    爭帳戶轉入被告個人帳戶之款項，均有製作相對應之憑證，
    且原告每2個月會將相關憑證交付委外之會計師進行查核及
    保存，以檢查被告記帳與消費憑證之正確性。被告任職期間
    ，所有帳目均依公司規定成功核銷，原告公司委外會計師也
    從未反映有任何損益不平衡或侵吞款項之情事，被告任職期
    間原告整體業績連續成長且穩定，惟原告代表人仍百般刁難
    欲辭退被告，迫使被告於108年6月間辭去執行長之職務。被
    告本以為已離開是非之地，原告卻於108年7月間，便隨意挑
    選幾筆匯入被告帳戶之款項，無端指摘被告侵占公司財產，
    要脅被告將名下持股（含開發團隊之共同持份）全數轉讓予
    原告公司代表人作為和解條件。原告見被告不願束手就範，
    遂提起刑事告訴，幸獲臺灣臺北地方檢察署(下稱臺北地檢
    署)為作成不起訴處分，怎料原告如今復執陳詞主張民事賠
    償。
　㈡原告主張附表一編號1至6之各項款項，經被告逐一核對後，
    均有相應會計憑證(含附表二之統一發票單據)可資勾稽（整
    理如民事答辯㈡狀之附表、見本院卷第167至169頁），足見
    原告誆稱附表一款項均無憑證、遭被告侵吞云云，洵屬無據
    。相關憑證一直保留於原告手中，甚至表示已委託會計師核
    對過相關資料，則原告透過憑證核對，應知被告從未侵吞款
    項，竟利用被告無法舉證之弱點，幸虧被告主動要求核對會
    計資料，始免於遭原告誣陷。又附表一編號7及8部分，因被
    告於108年6月間被迫辭去執行長之職務，於被告離職前，已
    將108年5月及6月等全部憑證交出，然本件原告並未保留108
    年5月、6月之完整憑證，自應由原告自行承擔不利益，否則
    對於被告而言極度不公。
  ㈢從而，附表一及附表二之款項，均為被告執行原告營運、開
    發業務為原告墊付之款項，斷無原告所謂侵吞或是個人消費
    之情事。爰答辯聲明：原告之訴暨假執行聲請均駁回；如受
    不利判決，願供擔保聲請免為假執行。
三、不爭執事項(參本院卷第247至248頁)：
　㈠被告於105年12月至108年6月間為原告之執行長，負責處理原
    告軟體研發、人員管理及會計記帳等事務，於108年6月離職
    。
　㈡被告於附表一所示之時間，透過網路轉帳，將原告設於系爭
    帳戶如附表一「實際轉帳金額欄」所示之款項，轉入被告所
    有之個人帳戶。
　㈢被告於附表二所示之時間，將如附表二所示之消費發票，作
    為會計憑證，並將款項於原告系爭帳戶以網路轉帳方式匯入
    被告所有之個人帳戶而領取，共計66萬2,200元。
四、本院之判斷：　　
　㈠按因故意或過失，不法侵害他人之權利者，負損害賠償責任
    ；故意以背於善良風俗之方法，加損害於他人者亦同。無法
    律上之原因而受利益，致他人受損害者，應返還其利益，民
    法第184條第1項、第179條前段分別定有明文。另按受任人
    因處理委任事務有過失，或因逾越權限之行為所生之損害，
    對於委任人應負賠償之責。民法第544條定有明文。又按當
    事人主張有利於己之事實者，就其事實有舉證之責任，民事
    訴訟法第277條第1項前段定有明文。而民事訴訟如係由原告
    主張權利者，應先由原告負舉證之責，若原告先不能舉證，
    以證實自己主張之事實為真實，則被告就其抗辯事實即令不
    能舉證，或其所舉證據尚有疵累，亦應駁回原告之訴（最高
    法院101年度台上字第1697號民事判決意旨參照）。原告主
    張被告利用掌管原告會計記帳事務之機會，侵占原告系爭帳
    戶內共計193萬9,019元，致原告受有損害等語，惟為被告否
    認，故原告即應就其主張被告涉有侵權行為、不當得利及處
    理委任事務逾越權限行為之事實，舉證證明之，合先敘明。
　㈡關於附表一部分：
  ⒈附表一編號1部分：
　⑴原告主張被告自原告系爭帳戶轉帳領取如附表一編號1所示款
    項，為侵占原告財產云云。被告固不否認有收受上揭款項，
    惟主張該筆款項為被告於107年度之年終獎金30萬元，依法
    扣繳稅捐1萬5,000元後，被告實領28萬5,000元等語，核與
    被告提出被證3電子郵件所附被告108年度薪資所得扣繳憑單
    之記載相符(見本院卷第141頁)。足見被告受領如附表一編
    號1所示之款項，為經原告發放之年終獎金，並製作扣繳憑
    單，自難認被告受領款項有何無法律上原因或不法之行為。
　⑵至原告主張被告僅為原告之執行長，而原告為股份有限公司
    ，年終獎金之發放應由董事會及股東會決議，被告不得擅自
    發放年終獎金予自己云云。惟原告並未指出被告領取原告年
    終獎金應經原告董事會及股東會決議之依據為何，原告前揭
    主張已難憑採。而公司法第29條第1項第3款固有「股份有限
    公司得依章程規定置經理人，其委任、解任及報酬應由董事
    會以董事過半數之出席，及出席董事過半數同意之決議行之
    」之規定，然原告亦未提出任何證據證明被告有經原告董事
    會以董事過半數之出席，及出席董事過半數同意之決議方式
    委任為經理人。是原告以被告未經原告董事會、股東會決議
    得支領年終獎金為由，主張被告轉帳領取原告如附表一編號
    1所示款項，為逾越權限、淘空侵占原告財產云云，洵屬無
    據。
　⒉附表一編號2至8部分：
　  按受任人因處理委任事務，支出之必要費用，委任人應償還
    之，並付自支出時起之利息，民法第546條第1項定有明文。
    經查：
　⑴被告固不否認自原告銀行帳戶中轉帳如附表一編號2至8之「
    實際轉帳金額欄」所示款項至被告個人銀行帳戶中，惟抗辯
    其以個人款項墊付原告相關員工旅遊尾款、出差費用、廠商
    招待、外包廠商開發費用、員工信箱/雲端硬碟之google月
    租服務費用等開銷如民事答辯㈡狀附表所示等節(見本院卷第
    167至169頁)，業據其提出被告華南銀行信用卡電子帳單、
    原告轉帳傳票、外包廠商(即訴外人鍾承恩)領款收據、美國
    運通卡帳單、出差旅費報告表、google月結單等件在卷可憑
     (見本院卷第123至141、171至201頁)，故被告抗辯係為原
    告代墊款項之情，應為可採。而依首揭規定，被告為原告執
    行業務之機關，為原告處理公司事務若支出必要費用，依該
    規定原告自應償還被告，是被告自原告系爭帳戶轉帳至被告
    個人銀行帳戶如附表一編號2至8所示，即難認被告有何侵占
    原告財產之情。
　⑵至原告主張被告於民事答辯㈡狀附表中所列開銷憑證，其中被
    告所舉代墊原告員工旅遊20萬0,850元、員工餐飲招待費用8
    萬2,000元、4萬7,000元、8萬3,000元均已由被告自原告系
    爭帳戶轉帳領款取回，被告以重複憑證任意拼湊企圖魚目混
    珠，且被告對於附表一編號7、8部分之轉帳取款紀錄未提出
    任何憑證為說明，故被告有侵占行為等語。惟查：公司執行
    長因執行公司事務所支出之各項費用，是否准予補助、核銷
    而由公司負擔該費用，應屬公司得自行決定、判斷之事項，
    被告於執行原告職務之相關資料、往來廠商資料應均係由原
    告所持有，是於判斷被告有重複請領款項等節，自應由原告
    就此負較高之舉證責任。且原告本件主張被告轉帳領取原告
    系爭帳戶款項之時間乃自108年1月至6月間，距其於110年4
    月19日提起本件訴訟已歷時2年，而被告於擔任原告執行長
    職務時綜理全部事務之費用開銷，相關項目甚為細瑣、繁多
    ，實難要求被告於時隔2年後仍能逐一回憶、釋明自原告系
    爭帳戶轉帳領取款項之全部具體情狀。又原告內部會計制度
    並不健全，相關程序流於便宜行事，是在此情況下，自無從
    證明原告主張被告所舉代墊原告員工旅遊20萬0,850元、員
    工餐飲招待費用8萬2,000元、4萬7,000元、8萬3,000元確實
    已由被告自原告系爭帳戶轉帳領款取回。況且，原告至多僅
    能證明原告系爭帳戶有如附表一編號2至8所示款項進入被告
    帳戶內，然匯款原因本有多途，諸如償還代墊款項等，尚難
    遽認被告所為即係侵占行為。又原告既有委外會計師負責審
    核原告營運支出及會計憑證之稽核，卻未見原告提出任何會
    計師檢查結果發現有異常之查核報告為據，益徵原告財產並
    無虧空，並未因此受有損害。從而，尚難僅憑原告片面指述
    ，遽認被告有何侵權或違失行為。
  ㈢關於附表二部分：　
　  原告主張附表二所示統一發票單據之消費與原告業務無關，
    被告不得據此向原告請領款項，被告竟仍逕自原告系爭帳戶
    轉帳領款，已構成侵占等語。然觀諸附表二所示之統一發票
    ，均以被告公司之統一編號00000000為列名(見本院卷第27
    至29頁)，內容為招待廠商費用，參酌被告時任原告執行長
    之主管職務，應有相當權限為原告於公司外進行業務考察、
    推廣、拜訪廠商或與往來客戶、潛在客戶交際應酬等，且亦
    屬企業經營之常情。原告僅以該等消費與其無涉云云，然如
    非與原告業務有關，被告又為何以原告統一編號列名，原告
    並未舉出確切反證。又被告已舉出其支出證明，且相關支出
    亦以原告統一編號列名，供原告提出於稅捐機關作為報稅之
    用，益徵原告已承認被告之支出。則原告嗣於本件訴訟主張
    被告附表二單據為不實之個人消費云云，難謂有據。
　㈣再參以原告前曾以本件相同事實向臺北地檢署提出業務侵占
    、違反商業會計法等罪嫌之告訴（案列：109年度調偵字第1
    944號），經檢察官偵查後以犯罪嫌疑不足為不起訴處分並
    告確定等情，業據本院調取前揭刑事偵查案件卷宗核閱屬實
    ，堪以認定。亦可證被告前揭行為，難認有何違背委任本旨
    、或具備侵權行為之不法性，或被告係無法律上之原因而受
    利益之情。據此，被告抗辯附表一、附表二所示為被告代原
    告墊支相關支出，消費單據均與原告業務執行有關等節，應
    為可採，是原告依據依民法第184條第1項、第179條、第544
    條，請求被告給付193萬9,019元並加計法定遲延利息，應非
    可採。
五、綜上所述，原告依民法第184條第1項、第179條及第544條規
    定請求被告給付193萬9,019元，及自起訴狀繕本送達翌日起
    至清償日止，按年息百分之五計算之利息，為無理由，應予
    駁回。其假執行之聲請因訴之駁回，無所附麗，應併予駁回
    。
六、本件事證已臻明確，兩造其餘攻擊防禦方法及所提證據，經
    核均與本件判決結果無影響，爰不一一論述，附此敘明。
七、訴訟費用負擔之依據：民事訴訟法第78條。　　
中　　華　　民　　國　　111 　年　　9 　　月　　16　　日
                  民事第二庭    法　官　林禎瑩
以上正本係照原本作成。
如對本判決上訴，須於判決送達後20日內向本院提出上訴狀。如
委任律師提起上訴者，應一併繳納上訴審裁判費。
中　　華　　民　　國　　111 　年　　9 　　月　　16　　日
                                書記官  葉佳昕
附表一(原告主張被告應返還「遭侵占金額」欄總額：127萬6,81
9元)
編號 轉帳日期 實際轉帳金額 遭侵占金額 1 108.1.15 28萬5,000元 同左 2 108.2.26 24萬1,000元 20萬元(左項金額扣除附表二編號3之4萬1,000元) 3 108.3.11 5萬元 同左 4 108.3.26 30萬6,090元 3萬8,090元(左項金額扣除附表二編號5〈按應為「6」之誤〉之6萬2,000元+附表二編號6〈按應為「7」之誤〉之11萬2,000元+附表二編號7〈按應為「8」之誤〉之5萬9,000元+美國運通卡年費3萬5,000元) 5 108.4.19 30萬9,457元 9萬9,114元(左項金額扣除附表二編號8〈按應為「9」之誤〉之8萬3,000元+附表二編號9〈按應為「10」之誤〉之5萬3,000元+國外差旅費7萬4,343元) 6 108.4.23 9萬0,500元 同左 7 108.5.21 18萬9,000元 同左 8 108.6.6 32萬5,115元 同左 

附表二 (原告主張被告應返還「報帳發票金額」欄總額：66萬2,
200元)
編號 轉帳日期 實際轉帳金額 發票消費金額 報帳發票金額 1 108.2.1 6萬6,657元 108.1.30 6萬3,000元 2 108.2.18 5萬6,430元 108.2.12 5萬5,000元 3 108.2.26 24萬1,000元 108.2.18 4萬1,000元 4 108.3.7 9萬5,200元 108.2.28 8萬7,200元 5 108.3.19 4萬7,000元 108.3.15 4萬7,000元 6 108.3.26 30萬6,090元 108.3.21 6萬2,000元 7 同上 包含於上筆匯款金額 108.3.22 11萬2,000元 8 同上 包含於編號5匯款金額 108.3.23 5萬9,000元 9 108.4.19 30萬9,457元 108.4.10 8萬3,000元 10 同上 包含於上筆金額 108.4.15 5萬3,000元